【裁判字號】    91,重訴,41
【裁判日期】    920829
【裁判案由】    殺人等
【裁判全文】
臺灣板橋地方法院刑事判決                          九十一年度重訴字第四一號
    公  訴  人  臺灣板橋地方法院檢察署檢察官
    被      告  乙○○
    指定辯護人  甲○公設辯護人  吳天明
右列被告因殺人等案件，經檢察官提起公訴〔九十一年度偵字第一六一二四號〕，甲
○判決如左：
    主  文
乙○○殺人，累犯，處無期徒刑，褫奪公權終身。
    事  實
壹、乙○○前於民國〔下同〕八十九年間因妨害兵役治罪條例案件〔臺灣板橋地方法
    院檢察署八十九年度偵字第一九四０號〕，經臺灣高等法院判處有期徒刑三月確
    定，甫於九十年三月十三日執行完畢，猶未悛悔，僅因情緒不穩定而意圖自殺，
    竟於九十一年七月二十五日凌晨約三、四時許，擅自取走其妹丙○○所承租經營
    位於臺北縣三重市○○街九十四號一樓「ＣｏＣｏ可可屋」早餐店〔當時已停止
    營業，並未有人在內〕之鑰匙，隨即進入該處內逗留，且明知該棟建築物二至四
    樓目前均屬供他人使用之住宅，預見放火燒屋可能燒死居住於屋內之人，竟基於
    放火燒燬現供人使用之住宅暨殺人之故意，先將丙○○所有原置於該早餐店內廚
    房位置之鋼瓶裝瓦斯參桶，搬運至後方之雜物間內，於同日六時二十五分許，開
    啟其中之貳桶瓦斯鋼瓶之開關，俟屋內瀰漫大量之瓦斯氣後，於同日六時五十五
    分許，以打火機點火引燃火勢，除其本人全身遭受嚴重之燒傷外，右開建物一樓
    內物品大部份嚴重燒燬，雜物間隔間牆燒失、碳化、向外側傾倒，入門左側木製
    裝璜以靠一樓中間處所方向為中心呈Ｖ字形燒失，東側樓梯磚牆有壹點伍公尺長
    之破裂、傾倒痕跡，二樓客廳與通往一樓樓梯間之木製隔間門牆燒失、碳化，客
    廳東側所置放之矮櫃及置物架燒燬情形嚴重等。居住於該建築物二樓住處之鄭王
    鳳母因吸入性灼傷及體表多處灼傷導致缺氧性腦病變、鄭媚文因吸入多量濃煙窒
    息、陳曉菲因一氧化碳中毒，經緊急送醫急救後，均先後宣告不治而死亡；右開
    已獨立燃燒之火勢，經臺北縣政府消防局派員搶救，迄至同日八時一分始撲滅。
貳、案經臺北縣政府警察局三重分局報告臺灣板橋地方法院檢察署檢察官偵查起訴。
    理  由
壹、訊據被告乙○○，答辯意旨略以：伊非故意為右開犯行，當時伊想自殺，並未想
    到於右址一樓點燃火勢，將延燒至整棟建物物並足以致人於死，伊是「應注意而
    未注意」，非有殺人之故意等。查：
    一、右揭事實，業據被告陳述：「... 該瓦斯『氣爆』是我引燃，... 」、「我
        因為情緒不穩定，相自殺才引燃瓦斯。」、「我將原早餐店內設有參桶液態
        瓦斯搬至後側我『休息』之處，再將... 瓦斯打開讓氣體外洩後，我再拿火
        點燃。」〔參見九十一年度偵字第一六一二四號卷第四頁背面、第五頁正面
        〕、「我把原在廚房之參瓶瓦斯桶搬進雜物間，打開其中貳個瓦斯桶，大約
        半個小時，我人還在該雜物間，我原本打算如此自殺，後來還清醒，所以在
        雜物間用打火機點火，... 」、「我回永安北路住處，看到早餐店〔指右址
        一樓〕之鑰匙，就拿去開早餐店門而進去，我是在凌晨三、四點時進去的，
        ... 」、「... 早餐店當天沒有開，我知道已停止營業了。」、「知道〔早
        餐店上為『住家』〕」、「〔點火時〕知道〔會引起火災〕... 」、「知道
        〔引起火災會波及其他住戶〕」、「有〔預見引火自燒，會造成樓上住戶之
        傷亡〕，我知道會引起瓦斯氣爆而燃燒。」、「知道〔屋內已充滿瓦斯〕」
        〔參見九十一年度偵字第一六一二四號卷第九十頁背面至第九十二頁正面〕
        ，核與〔一〕目擊證人幸傑森、顏瑞模、戊○○證述情節。〔二〕被害人家
        屬丁○○、己○○、陳曉臣、鄭玉釧、陳徐鳳指訴被害情節。〔三〕被告之
        妹妹丙○○陳述：被告擅自取走右址早餐店之鑰匙〔參見九十一年度偵字第
        一六一二四號卷第十四頁背面〕等情，互核相符。復有臺北縣政府消防局火
        災原因調查報告書、火災出動觀察紀錄、災後現照片、相驗屍體照片附偵查
        卷等足資佐證。被害人鄭王鳳母因吸入性灼傷及體表多處灼傷導致缺氧性腦
        病變、鄭媚文因吸入多量濃煙窒息、陳曉菲因一氧化碳中毒，經緊急送醫急
        救後，均先後宣告不治而死亡，亦據檢察官率同法醫、檢驗員等前往勘驗、
        相驗，製有勘驗筆錄、相驗屍體證明書、驗斷書等附相驗卷足資佐證，已見
        被告此部份自白情節，與事實相符，足為認定右開事實之依據。
    二、刑法上過失犯之成立，應以不注意於可以預知之事實為要件，若對於構成犯
        罪之事實，已預見其能發生，又無確信其不能發生之情形，係故意而非過失
        〔最高法院二十年度台非字第四０號判例意旨〕；查被告自陳案發之際「知
        道〔早餐店上為『住家』〕」、「〔點火時〕知道〔會引起火災〕... 」、
        「知道〔引起火災會波及其他住戶〕」、「有〔預見引火自燒，會造成樓上
        住戶之傷亡〕，我知道會引起瓦斯氣爆而燃燒。」、「知道〔屋內已充滿瓦
        斯〕」〔參見九十一年度偵字第一六一二四號卷第九十頁背面至第九十二頁
        正面〕，復有右事證足佐。據此參酌之，被告於案發之際，對於事實欄所示
        事實，已預見其能發生，復無確信其不能發生之情形，按諸上述，應係故意
        而非過失。被告於甲○審理時辯稱：伊非故意為右開犯行，並未想到於右址
        一樓點燃火勢，將延燒至整棟建物物並足以致人於死，伊是「應注意而未注
        意」，非有殺人之故意等云云，顯係犯後飾卸之詞。
    三、如事實欄所示火災，被告於案發當日「六時五十五分許」，以打火機點火引
        燃火勢，業見前述，嗣臺北縣政府警察局於同日七時十三分獲報前往搶救，
        迄至同日「八時一分」始熄滅，此有前「火災出動觀察紀錄」足參〔附九十
        一年度偵字第一六一二四號卷第二五頁〕。右開建物一樓內物品大部份嚴重
        燒燬，雜物間隔間牆燒失、碳化、向外側傾倒，入門左側木製裝璜以靠一樓
        中間處所方向為中心呈Ｖ字形燒失，東側樓梯磚牆有壹點伍公尺長之破裂、
        傾倒痕跡，二樓客廳與通往一樓樓梯間之木製隔間門牆燒失、碳化，客廳東
        側所置放之矮櫃及置物架燒燬情形嚴重等情，復有前引臺北縣府消防局火災
        原因調查報告書暨所附現場照片足稽〔附九十一年度偵字第一六一二四號卷
        內〕，凡此情節，堪認被告所為事實欄所示之放火行為，已於右開建物之主
        要部份獨立燃燒，足致右開建物完全喪失效用，應認其放火行為為既遂。
    四、查右址建物，為公寓式之整體建築，此有前引災後現場照片足參，右址一樓
        為「ＣｏＣｏ可可屋」早餐店〔當時已停止營業，並未有人在內〕，二至四
        樓目前均屬供他人使用之住宅，雖各所有人區分而擁有建物之壹部，或使用
        人使用區分所有之壹部，惟區分所有之公寓，就公共安全斟之，具有不可分
        性，與昔日房屋之獨棟式建築迥異，在自己使用之區分所有建物內放火，實
        與對整棟公寓放火無異，被告所為放火犯行，宜包括的論以放火燒燬現供人
        使用之住宅罪。
    五、右開火災係於九十一年七月二十五日「六時五十五分」許發生，業據被害人
        家屬己○○、目擊證人幸森傑陳明〔參見九十一年度偵字第一六一二四號卷
        第八頁正面、第十頁正面〕，貳者互核相符，堪認右開火災發生時間係在當
        日「六時五十五分許」，至起訴書原記載之『七時十三分許』，係臺北縣政
        府消防局值班人員獲報右址發生火災之時間，亦有同局「火災出動觀察紀錄
        」足佐〔參見右開偵查卷第二五頁〕；又被告陳述「我把原在廚房之參瓶瓦
        斯桶搬進雜物間，打開其中貳個瓦斯桶，大約『半個小時』，我人還在該雜
        物間，我原本打算如此自殺，後來還清醒，所以在雜物間用打火機點火，..
        . 」，據此酌之，其以「打開其中貳個瓦斯桶」之時間，應係己○○、目擊
        證人幸森傑所述「六時五十五分」『前』約半小時即「同日六時二十五分許
        」；爰補正如事實欄。
    六、本件事證明確，被告之右開犯行，堪予認定。
貳、被告所為，係犯刑法第一百七十三條第一項之放火燒燬現供人使用之住宅罪、同
    法第二百七十一條第一項之殺人罪。如前述，區分所有之公寓，就公共安全斟之
    ，具有不可分性，與昔日房屋之獨棟式建築迥異，在自己使用之區分所有建物內
    放火，實與對整棟公寓放火無異，被告所為放火犯行，宜包括的論以放火燒燬現
    供人使用之住宅罪，起訴書認被告所為尚應成立刑法第一百七十四條第一項之放
    火燒燬現未有人所在之建築物罪，尚有未洽。被告以一放火行為觸犯放火燒燬現
    供人使用之住宅罪，暨燒死鄭王鳳母、鄭媚文、陳曉菲三人而犯殺人參罪，有想
    像競合犯之關係，應一重之殺人罪處斷。被告於八十九年間因妨害兵役治罪條例
    案件〔臺灣板橋地方法院檢察署八十九年度偵字第一九四０號〕，經臺灣高等法
    院判處有期徒刑三月確定，甫於九十年三月十三日執行完畢，此有臺灣高等法院
    被告全國前案紀錄表足參，伍年之內，再犯有期徒刑以上之本罪，依累犯之規定
    ，就有期徒刑部份加重其刑〔死刑、無期徒刑不得加重〕。爰審酌被告犯罪之動
    機、目的、手段、所致之危害，暨其犯罪後態度等一切情狀，量處如主文所示之
    刑，併依法宣告褫奪公權終身。
據上論斷，應依刑事訴訟法第二百九十九條第一項前段，刑法第二百七十一條第一項
、第一百七十三條第一項、第五十五條、第四十七條、第三十七條第一項，判決如主
文。
本案經檢察官陳伯厚到庭執行職務。
中      華      民      國      九十二      年      八    月    二十九  日
                                  臺灣板橋地方法院刑事第五庭
                                          法  官  陳  福  來
右正本證明與原本無異。
如不服本判決，應於判決送達後十日內，向甲○提出上訴狀。
                                          書記官  林  兆  嘉
中      華      民      國      九十二      年      九    月      三    日
附錄本案論罪科刑參考法條：
刑法第二百七十一條：
殺人者，處死刑、無期徒刑或十年以上有期徒刑。
前項之未遂犯罰之。
預備犯第一項之罪者，處二年以下有期徒刑。
刑法第一百八十三條：
放火燒燬現供人使用之住宅或現有人所在之建築物、礦坑、火車、電車或其他供水、
陸、空公眾運輸之舟、車、航空機者，處無期徒刑或七年以上有期徒刑。
失火燒燬前項之物者，處一年以下有期徒刑、拘役或五百元以下罰金。
第一項之未遂犯罰之。
預備犯第一項之罪者，處一年以下有期徒刑、拘役或三百元以下罰金。


司法院資訊處製作；財團法人民間司法改革基金會備份。
